【裁判字號】    98,交聲,390
【裁判日期】    981119
【裁判案由】    聲明異議
【裁判全文】
臺灣屏東地方法院交通事件裁定         98年度交聲字第390號
原處分機關  交通部公路總局高雄區監理所屏東監理站
異  議  人
即受處分人  甲○○
上列異議人因違反道路交通管理處罰條例事件，對於交通部公路
總局高雄區監理所屏東監理站所為如附表所示之裁決書，聲明異
議，本院裁定如下：
    主  文
異議駁回。
    理  由
一、原處分意旨略以：異議人即受處分人黃惠鈴所有之車牌號碼
    K75-980 號重型機車，分別於如附表所示之時間、地點，有
    如附表所示之違規情事，為警拍照後逕行舉發，爰依道路交
    通管理處罰條例第40條規定，各裁處異議人如附表所示之罰
    緩，並依同條例第63條第1項第1款各記違規點數1 點。
二、聲明異議意旨詳如附件聲明異議狀所載。
三、按汽車駕駛人，行車速度，超過規定之最高時速，或低於規
    定之最低時速，除有第43條第1 項第2 款情形外，處1,200
    元以上2,400 元以下罰鍰；再汽車駕駛人有道路交通管理處
    罰條例第40條之情形者，除依原條項處罰鍰外，並記違規點
    數1 點，道路交通管理處罰條例第40條、第63條第1 項第1
    款，分別定有明文。經查，異議人於附表所示之時間、地點
    ，有汽車駕駛人行車速度，超過規定之最高時速未滿20公里
    之事實，有舉發舉發照片附卷可參（見本院卷第18至25頁）
    ，是異議人於附表所示之時間、地點之超速違規事實，足堪
    認定。
四、然異議人辯稱：伊每天騎乘機車至萬丹上班已有5 年時間，
    均未接獲任何超速罰單，伊不知該路段有速限之限制，伊實
    無故意或過失云云。採然用固定或非固定式科學儀器取得證
    據資料證明者，於一般道路須至少於100 公尺前，明顯標示
    之，道路交通管理處罰條例第7 條之2 第3 項定有明文。本
    件原舉發機關已於舉發地點前100 公尺設立「60公里、前有
    測速照相」之警告牌示；復參以該警告牌示周邊並無任何遮
    蔽物之情，有屏東縣政府警察局98年10月2 日屏警交字第09
    80051324號號函、警告牌示照片在卷可參（見本院卷第7 、
    32頁）。從而，舉凡行經舉發地點之駕駛人，衡情均可清楚
    明瞭該舉發地點已設立測速照相機，並知悉該路段之速限之
    限制，足見異議人顯有過失，異議人所辯，委無足採。
五、異議人復辯稱：若該測速器若已設立5 年之久，伊竟於98年
    9 月18始接獲第1 張超速罰單，伊質疑該測速器之正確性。
    又伊9 月始接獲7 月23日之超速違規之罰單，期間相隔2 個
    月之久，舉發機關顯有疏於職守之嫌云云。然原舉發機關所
    使用之雷達測速照相設備，已經經濟部標準檢驗局檢驗合格
    ，有經濟部標準檢驗局雷達測速儀檢定合格證書在卷可參（
    見本院卷第31頁），足見本件舉發所使用之雷射測速器既在
    檢定合格之有效期限內，其準確性應無庸置疑；況警方舉發
    各種交通違規行為，各有其不同之執行方法，苟輔以客觀可
    信之科學工具，而能提出可供法院檢視審核之證據，實難僅
    憑異議人單方之說詞，遽予推翻前開可供憑信之客觀證據。
    故異議人空言指摘該雷達測速器之公信力，洵屬無稽。至舉
    發通知單經2 個月始交付予異議人，此事涉舉發機關處理違
    反道路交通管理事件處理時程之問題，與異議人是否有本件
    違規行為無涉；再交通違規行政爭訟之舉證責任原理，應非
    如刑事案件中，必須超越任何合理懷疑，始可為有罪判決之
    嚴格程度，而係應與民事訴訟之舉證責任原理相類似，亦即
    基本上應就行政機關與人民所各自主張有利於己之事實，分
    配其應盡之舉證責任，而非逕予適用刑事訴訟上之無罪推定
    原則，此觀諸行政訴訟法第136 條規定行政訴訟程序準用民
    事訴訟法第277 條舉證責任分配原則之立法意旨，即可明瞭
    。準此，異議人迄未提出或聲請調查何項事證，用以證明本
    件舉發過程及處理過程有何瑕疵可指，是其所辯顯屬事後卸
    責之詞，自難認其辯詞可採。
六、異議人另辯稱：依行政罰法第19條、24條之規定，本件裁處
    顯不合理云云。惟行政罰法第19條第1 項固規定「違反行政
    法上義務應受法定最高額新臺幣3,000 元以下罰鍰之處罰，
    其情節輕微，認以不處罰為適當者，得免予處罰。」，此乃
    立法者鑑於情節輕微之違反行政法上義務行為，用以糾正或
    勸導較輕之罰鍰具有效果者，且參酌刑事處罰基於微罪不舉
    之考量，亦採取職權不起訴，宥恕輕微犯罪行為，是對於違
    反行政法義務應受法定最高額新臺幣3,000 元以下罰鍰之處
    罰，其情節輕微，認以不處罰為適當者，允宜授權行政機關
    按具體情況妥適審酌後，免予處罰，並得改以糾正或勸導措
    施，以發揮導正效果，始於前揭條文明定職權不處罰之要件
    及其處理，至此一裁量權之行使，乃由依法授權之行政機關
    決定，並視其情節輕重，並考量以不處罰為適當者，始可免
    罰，非謂行政機關對於違反行政法義務應受法定最高額新臺
    幣3,000 元以下罰鍰處罰之行為人，均應依上揭條文而免予
    處罰，否則所有行政罰鍰在新臺幣3,000 元以下之條文豈非
    均不得處罰，形同具文，自非立法本意。末以，本件異議人
    如附表所示之交通違規行為，時間均互異，自難認定係一行
    為。是異議人前開所辯顯係誤解法令，自難憑採。
七、爰依道路交通案件處理辦法第19條，裁定如主文。
中    華    民    國    98    年    11    月    19    日
                  交通法庭    法  官  羅森德
以上正本證明與原本無異。
如不服本裁定應於收受送達後5 日內向本院提出抗告書狀敘述抗
告之理由抗告於臺灣高等法院高雄分院。
中    華    民    國    98    年    11    月    19    日
                                書記官  羅永隆
附表：
┌─┬─────┬────┬────┬─────────┐
│編│裁決書案號│違規時間│違規地點│      裁處內容    │
│號│          │        │        │                  │
├─┼─────┼────┼────┼─────────┤
│1 │屏監違字裁│98年7月2│臺27線公│罰鍰新臺幣1,200 元│
│  │82-VP02395│3日，8時│館外環道│，記違規點數1 點。│
│  │73        │31分許  │        │                  │
├─┼─────┼────┼────┼─────────┤
│2 │屏監違字裁│98年7月2│臺27線公│罰鍰新臺幣1,200 元│
│  │82-VP02397│8日，8時│館外環道│，記違規點數1 點。│
│  │41        │29分許  │        │                  │
├─┼─────┼────┼────┼─────────┤
│3 │屏監違字裁│98年7月2│臺27線公│罰鍰新臺幣1,200 元│
│  │82-VP02397│9日，7時│館外環道│，記違規點數1 點。│
│  │65        │57分許  │        │                  │
├─┼─────┼────┼────┼─────────┤
│4 │屏監違字裁│98年7月3│臺27線公│罰鍰新臺幣1,200 元│
│  │82-VP02397│0日，8時│館外環道│，記違規點數1 點。│
│  │92        │29分許  │        │                  │
├─┼─────┼────┼────┼─────────┤
│5 │屏監違字裁│98年7月3│臺27線公│罰鍰新臺幣1,200 元│
│  │82-VP02398│1日，8時│館外環道│，記違規點數1 點。│
│  │25        │29分許  │        │                  │
├─┼─────┼────┼────┼─────────┤
│6 │屏監違字裁│98年8月4│臺27線公│罰鍰新臺幣1,200 元│
│  │82-VP02399│日，8時6│館外環道│，記違規點數1 點。│
│  │33        │分許    │        │                  │
├─┼─────┼────┼────┼─────────┤
│7 │屏監違字裁│98年8月5│臺27線公│罰鍰新臺幣1,200 元│
│  │82-VP02399│日，8時2│館外環道│，記違規點數1 點。│
│  │52        │9分許   │        │                  │
├─┼─────┼────┼────┼─────────┤
│8 │屏監違字裁│98年8月6│臺27線公│罰鍰新臺幣1,200 元│
│  │82-VP02399│日，8時2│館外環道│，記違規點數1 點。│
│  │90        │9分許   │        │                  │
└─┴─────┴────┴────┴─────────┘


司法院資訊處製作；財團法人民間司法改革基金會備份。
